【裁判字號】    89,簡上,39
【裁判日期】    890515
【裁判案由】    違反毒品危害防制條例
【裁判全文】
臺灣新竹地方法院刑事判決                          八十九年度簡上字第三九號
    上  訴  人  臺灣新竹地方法院檢察署檢察官
    被      告  甲○○
右列上訴人因被告違反毒品危害防制條例案件，不服本院竹東簡易庭八十九年度竹東
簡字第三號，中華民國八十九年一月二十四日第一審判決（聲請案號為八十八年度毒
偵字第五０五號、第九五二號）提起上訴，並移送併案審理（八十八年度毒偵字第一
二四五號），本院管轄第二審之合議庭判決如左：
    主  文
上訴駁回。
    事  實
一、甲○○曾於民國八十七年間因施用第二級毒品安非他命案件，經臺灣新竹地方法
    院檢察署檢察官（下稱檢察官）聲請本院以八十七年度毒聲字第二０號裁定送觀
    察、勒戒，認無繼續施用毒品之傾向，而由檢察官於八十七年七月二十三日以八
    十七年度偵字第四三九九號不起訴處分確定。詎仍不知悔改，復於前開案件經不
    起訴處分確定後，再因施用第二級毒品案件，而經檢察官聲請本院以八十七年度
    毒聲字第九五三號裁定送觀察、勒戒，認有繼續施用毒品之傾向，乃經檢察官聲
    請本院以八十七年度毒聲字第一一０二號裁定令入戒治處所施以強制戒治一年，
    並經本院以八十七年度竹東簡字第二一七號判決判處有期徒刑四月，而於八十八
    年八月二日確定。嗣其經施以強制戒治後，因執行屆滿三月，經執行戒治處所即
    臺灣臺中戒治所評定其戒治成效為合格，而認無繼續戒治之必要，乃報由檢察官
    聲請本院以八十八年度毒聲字第九五一號裁定停止戒治，所餘戒治期間，付保護
    管束，並於八十八年六月二十三日出所。然其猶不知悔悟，竟仍基於施用第二級
    毒品之概括犯意，連續自八十八年七月二十四日下午四時四十分回溯前九十六小
    時內某時起至同年七月二十九日晚上八時三十分回溯前九十六小時內某時止，在
    新竹市○○街長青庭園旅館內及不詳地點等處施用第二級毒品多次，分別於八十
    八年七月二十四日下午四時二十分在新竹縣北埔鄉○○村○鄰○○道路上為警臨
    檢、同年月二十七日晚上九時十分經警通知採尿送驗、同年月二十九日晚上八時
    三十分在新竹市○○街長青庭園旅館內為警臨檢，均採尿送驗查獲，旋再經公訴
    人以違反保護管束應遵守事項情節重大，而聲請本院以八十八年度毒聲字第一七
    七五號裁定撤銷停止戒治。
二、案經新竹縣警察局竹北分局報告暨臺灣新竹地方法院檢察署檢察官自動檢舉簽分
    偵查後聲請簡易判決處刑，及新竹縣警察局橫山分局報告臺灣新竹地方法院檢察
    署檢察官移送併案審理。
    理  由
一、右揭事實業據被告甲○○於本院審理時坦承不諱，且被告各該次所採尿液經檢驗
    結果，均呈甲基安非他命陽性反應，八十八年七月二十四日下午四時二十分所查
    獲該次，有姓名代號對照表、新竹縣衛生局尿液檢驗單、法務部調查局檢驗通知
    書各一紙在卷可稽（見八十八年度偵字第五七三九號影印卷《下稱第五七三九號
    卷》第九頁、八十八年度毒偵字第五０五號卷《下稱第五０五號卷》第十頁）、
    同年月二十七日晚上九時十分所查獲該次，有法務部調查局檢驗通知書、姓名代
    號對照表、新竹縣衛生局尿液檢驗單各一紙附卷為憑（見八十八年度毒偵字第一
    二四五號卷《下稱第一二四五號卷》第五至七頁）、同年月二十九日晚上八時三
    十分所查獲該次，有法務部調查局檢驗通知書、新竹縣衛生局尿液檢驗單、姓名
    代號對照表各一紙在卷足佐（見八十八年度毒偵字第九五二號卷《下稱第九五二
    號卷》第四至六頁），是被告前開所為自白，確與事實相符。本件事證已臻明確
    ，被告犯行洵堪認定。
二、按毒品危害防制條例關於初犯施用毒品罪及五年內再犯施用毒品罪，而經送觀察
    、勒戒結果，認無繼續施用毒品之傾向者，即應由檢察官為不起訴處分（惟毒品
    危害防制條例修正前繫屬法院之案件，則應由法院為免刑判決）。據此，顯然毒
    品危害防制條例關於初犯施用毒品罪及五年內再犯施用毒品罪，而經送觀察、勒
    戒結果，認無繼續施用毒品之傾向者，乃以觀察、勒戒及強制戒治之「保安處分
    」為已足，而採除刑不除罪之立法，此觀毒品危害防制條例第二十條第一、二項
    之規定即明。揆諸前開說明，毒品毒品危害防制條例於初犯施用毒品罪及五年內
    再犯施用毒品罪，而經送觀察、勒戒結果，認無繼續施用毒品之傾向者，既係採
    除刑不除罪之立法，故基本上關於施用毒品之罪名仍在，惟僅由檢察官依法為不
    起訴處分（毒品危害防制條例修正前繫屬法院之案件，則由法院為免刑判決）。
    從而，關於施用毒品罪除符合除刑不除罪之規定，而應分別由檢察官及法院為不
    起訴處分或免刑判決外，自仍應依一般之刑事犯罪處理，事理至明。綜據前開說
    明，毒品危害防制條例關於五年內再犯施用毒品罪，經送觀察、勒戒結果，認有
    繼續施用毒品之傾向，而經法院依該條例第二十條第三項規定裁定令入戒治處所
    施以強制戒治及判處罪刑確定後，嗣後再施用毒品者，該條例既無就此部分為「
    除刑不除罪」之特別規定，自不得再適用同條例同條第十條第一、二項之規定，
    而應依法處罰。或謂毒品危害防制條例關於五年內再犯施用毒品罪，經送觀察、
    勒戒結果，認有繼續施用毒品之傾向，而經法院依該條例第二十條第三項規定裁
    定令入戒治處所施以強制戒治（並判處罪刑確定）後，嗣經執行強制戒治屆滿三
    月，經執行戒治處所評定其戒治成效為合格，而認無繼續戒治之必要，乃經公訴
    人報由法院裁定停止戒治，所餘戒治期間，付保護管束，嗣於保護管束期間再犯
    施用毒品罪，乃認該強制戒治處分程序尚未終結，而僅得撤銷停止戒治，不得再
    加以處刑云云。然查，毒品危害防制條例關於觀察、勒戒及強制戒治均屬保安處
    分之性質，參照前開說明，毒品危害防制條例關於五年內再犯施用毒品罪，經送
    觀察、勒戒結果，認有繼續施用毒品之傾向者，即已脫離該條例「除刑不除罪」
    之特別規定範籌，而應依一般刑事犯罪處刑。據此，行為人依前開規定處刑確定
    後，再犯施用毒品罪者，即應再依法處刑，尚不得因保安處分程序尚未終結，即
    認不得再加以處刑，否則即與一般刑事犯罪關於既判力之法理相違。
三、查被告曾於八十七年間因施用第二級毒品安非他命案件，經檢察官聲請本院以八
    十七年度毒聲字第二０號裁定送觀察、勒戒，認無繼續施用毒品之傾向，而由檢
    察官於八十七年七月二十三日以八十七年度偵字第四三九九號不起訴處分確定；
    並於前開案件經不起訴處分確定後，再因施用第二級毒品案件，而經檢察官聲請
    本院以八十七年度毒聲字第九五三號裁定送觀察、勒戒，認有繼續施用毒品之傾
    向，乃經檢察官聲請本院以八十七年度毒聲字第一一０二號裁定令入戒治處所施
    以強制戒治一年，並經本院以八十七年度竹東簡字第二一七號判決判處有期徒刑
    四月，而於八十八年八月二日確定。嗣其經施以強制戒治後，因執行屆滿三月，
    經執行戒治處所即臺灣臺中戒治所評定其戒治成效為合格，而認無繼續戒治之必
    要，乃報由檢察官聲請本院以八十八年度毒聲字第九五一號裁定停止戒治，所餘
    戒治期間，付保護管束，並於八十八年六月二十三日出所，嗣被告再因本件施用
    毒品案件，經公訴人以違反保護管束應遵守事項情節重大，而聲請本院以八十八
    年度毒聲字第一七七五號裁定撤銷停止戒治，此有臺灣新竹地方法院檢察署八十
    七年度偵字第四三九九號不起訴處分書、本院八十八年度毒聲字第一七七五號刑
    事裁定、本院八十七年度竹東簡字第二一七號判決書、被告在監在押資料表、臺
    灣新竹地方法院檢察署檢察官八七戒執二字第一一號戒治處分執行指揮書等附卷
    為憑（見第五０五號卷第七、八、十三、十四頁，本案卷第十七、十八頁），則
    依首揭說明，被告嗣後再施用第二級毒品，即無適用同條例同第二十條第一、二
    項規定之餘地，而應依同條例第十條第二項之施用第二級毒品罪處斷。核被告所
    為係犯毒品危害防制條例第十條第二項之施用第二級毒品罪。又其先後多次施用
    第二級毒品犯行，時間緊接，手法相同，反覆為之，均係犯構成要件相同之罪名
    ，顯係基於概括犯意為之，應依連續犯之規定以一罪論，並依法加重其刑。又其
    持有第二級毒品安非他命之低度行為，應為施用之高度行為所吸收，不另論罪。
    原審依毒品危害防制條例第十條第二項、刑法第十一條前段、第五十六條、第四
    十一條、罰金罰鍰提高標準條例第二條，判決被告有期徒刑六月，並諭知易科罰
    金之標準，認事用法均無不合。上訴意旨雖以被告於八十八年七月二十七日晚上
    九時十分所採尿液經檢驗亦呈安非他命陽性反應（即移送併案審理之八十八年度
    毒偵字第一二四五號部分）未經原審審究而提起上訴，並就此部分移送併案審理
    ，惟本件原審係認定被告自八十八年七月二十四日下午四時四十分回溯前九十六
    小時內某時起至同年月二十九日晚上八時三十分回溯前九十六小時內某時止，有
    連續施用第二級毒品安非他命之犯行，則併案之施用部分既已在原審判決所認定
    之範圍內，況被告於八十八年七月二十四日下午四時四十分回溯前九十六小時內
    之某時、八十八年七月二十九日晚上八時三十分回溯前九十六小時內之某時，施
    用第二級毒品安非他命部分，乃與併案被告於八十八年七月二十七日晚上九時十
    分回溯前九十六小時內某時施用安非他命部分之時間有所重疊，顯然不能排除係
    同一次施用，而前後二次均檢驗出尿液有安非他命陽性反應之情形，故上訴人上
    訴請求撤銷原判決，尚無理由，應予駁回。
三、據上論斷，應依刑事訴訟法第四百五十五條之一第三項、第三百六十八條，判決
    如主文。
本案經檢察官黃仁宏到庭執行職務。
中      華      民      國    八十九    年      五      月     十五     日
                              臺灣新竹地方法院刑事第二庭
                                  審判長法  官  汪銘欽
                                        法  官  蘇嘉豐
                                        法  官  黃美盈
右正本證明與原本無異。
不得上訴。
                                        書記官  呂聖儀
中      華      民      國    八十九    年      五      月     十五     日


司法院資訊處製作；財團法人民間司法改革基金會備份。
